【裁判字號】    88,訴,75
【裁判日期】    890127
【裁判案由】    違反臺灣地區與大陸地區人民關係條例
【裁判全文】
臺 灣 澎 湖 地 方 法 院 刑 事 判 決                 八十八年度訴字第七五號
    公  訴  人  臺灣澎湖地方法院檢察署檢察官
    被      告  乙○○
右列被告因違反台灣地區與大陸地區人民關係條例案件，經檢察官提起公訴（八十八
年度偵字第六二四號），本院判決如左：
    主  文
乙○○違反不得使大陸地區人民非法進入臺灣地區之規定，累犯，免刑。
    事  實
一、乙○○於民國八十四年間因違反懲治走私條例案件，經台灣高等法院台南分院判
    處有期徒刑三月確定，於八十六年十月二十三日執行完畢。又於八十八年九月二
    十七日，駕駛「昇鴻龍號」漁船，從澎湖縣西嶼鄉內垵南港報關出海，航行至公
    海海域搭載經其向澎湖區漁會合法申請僱用之大陸地區人民劉建華、李碧輝、鄭
    銀德（由檢察官另行處理），非法使其進入台灣地區澎湖縣西嶼鄉內垵村附近海
    域，至同年十一月三日下午四時四十分許，經檢察官指揮甲○○○○當場查獲。
二、案經甲○○○○移送台灣澎湖地方法院檢察署檢察官偵查起訴。
    理  由
一、訊據被告乙○○固對在公海處搭載大陸地區人民一事坦承不諱，惟辯稱：伊僱用
    大陸漁工有向漁會申請許可，返航時將大陸漁工置於「泰全成號」上，這船屋是
    暫行規劃的錨泊區○○○○○道，且警察也不會抓，水上警察局人員也會去船屋
    核對人數，伊沒有犯法云云。惟查：
    （一）依台灣地區與大陸地區人民關係條例第二條第一款之規定，所謂台灣地區
          包括臺灣、澎湖、金門、馬祖及政府統治權所及之其他地區；又依中華民
          國領海及鄰接區法第三條之規定：中華民國領海為自基線起至其外側十二
          浬之海域，是台灣地區應包括台灣、澎湖、金門、馬祖自基線起至其外側
          十二浬之海域。本件被告所稱之大陸漁工船屋「泰全成號」，係停泊於澎
          湖縣西嶼鄉內垵村數百公尺處之海面，係屬台灣地區無訛。被告辯稱其僱
          用大陸漁工有向漁會申請許可，係合法僱用等語，有台灣地區漁船在台灣
          地區離岸十二浬以外海域僱用大陸船員上船報告表、切結書、大陸地區勞
          務合同書及輸出勞務人員名單等附卷可證，雖可採信，然依台灣地區漁船
          船主在台灣地區離岸十二浬以外海域僱用大陸地區船員暫行措施第五條規
          定：「受僱大陸船員不得隨漁船進入台灣地區離岸十二浬以內，但因急病
          、災難或其他特殊事故，必須進入台灣地區離岸十二浬以內時，準用外國
          人入出國境及居留停留規則第五章規定辦理」，是被告雖合法申請僱用上
          開大陸漁工，惟該等大陸漁工未填具申請書向澎湖縣政府漁業主管機關申
          請核准，並轉請警察機關許可（見卷附之上開暫行措施及台灣地區漁船船
          主接駁受僱大陸地區船員許可辦法應行注意事項條文影本），即將其等載
          往離澎湖縣西嶼鄉內垵村數百公尺處海面之「泰全成號」，顯然違反台灣
          地區與大陸地區人民關係條例第十五條第一款：「不得使大陸地區人民非
          法進入台灣地區。」之規定。
    （二）按不得因不知法律而免除刑事責任。但按其情節得減輕其刑。如自信其行
          為為法律所許可而有正當理由者，得免除其刑。刑法第十六條定有明文。
          查「泰全成號」漁船自八十七年七月間起即停泊於該處，現仍有大陸漁工
          居住其上，警方並未去抓過，而水上警察局之人員亦不定時會至該船進行
          檢查等情，業經檢察官勘驗屬實，有勘驗筆錄及照片附卷可稽，並經另案
          證人朱志強即澎湖縣警察局白沙分局內垵北漁港分駐所警員於本院八十八
          年度訴字第八二號刑事案件中證述在卷，有該筆錄影本附卷可按，是被告
          所辯：警察知道也不會抓等語，雖可採信，然被告因客觀之事實致誤認為
          其行為係法律所允許，此乃屬法律上之「禁止錯誤」，依前揭法條規定，
          被告並不得因此即免除刑事責任。
    綜上所述，本件事證明確，被告犯行洵堪認定。
二、核被告乙○○所為，係違反臺灣地區與大陸地區人民關係條例第十五條第一款規
    定，應依同條例第七十九條第一項科刑。又被告與大陸勞務公司簽定合同書僱用
    大陸地區人民，尚難認該簽定合同書之大陸地區人民與被告間，有使大陸漁工劉
    建華、李碧輝、鄭銀德非法進入台灣地區之犯意聯絡。查被告於八十四年間因違
    反懲治走私條例案件，經台灣高等法院台南分院判處有期徒刑三月確定，於八十
    六年十月二十三日執行完畢之事實，有台灣高等法院被告全國前案紀錄表附卷可
    稽，屬累犯。爰審酌被告所安置大陸漁工之「泰全成號」經年停泊於離澎湖縣西
    嶼鄉內垵村數百公尺處海面，此事實警察機關亦明知，惟均不見查緝之動作，自
    難免使人誤信將大陸漁工載往該漁船安置係合法行為，是被告之行為雖仍構成犯
    罪，惟其可非難性甚輕等一切情狀，依刑法第十六條之規定，免除其刑。
三、另公訴意旨略以：被告乙○○未向主管機關申請許可，於八十八年九月二十二日
    ，駕駛「昇鴻龍號」漁船，由澎湖縣西鄉內垵南港報關出海，擅自航行至大陸地
    區福建省崇武港沿海，搭載並僱用大陸地區人民劉建華、李碧輝、鄭銀德等三人
    ，因認被告薛志仲涉有台灣地區與大陸地區人民關係條例第八十條第一項直航大
    陸，及第八十三條第一項非法僱用大陸地區人民等罪嫌。訊據被告堅決否認有直
    航大陸地區及非法僱用大陸漁工之情，辯稱：伊有向漁會申請僱用大陸漁工，大
    陸地區人民是坐他們的船到外海，伊是在外海接駁他們的等語。經查，大陸地區
    人民劉建華、李碧輝、鄭銀德雖於憲兵隊訊問時均供稱係由大陸崇武鎮登船，搭
    乘「昇鴻龍號」漁船來台灣地區云云，惟其等於偵查中又供稱係從崇武鎮坐小船
    出海，由船長在不知幾浬處用僱請漁船載其等到澎湖來等語，由憲兵隊詢問筆錄
    之問、答及所印製之查獲大陸人民偷渡入境初步偵訊資料表觀之，其問答制式化
    而簡短，恐有斷章取義之虞，當以其等於檢察官偵查時所供為可採。又被告乙○
    ○僱用大陸地區人民劉建華、李碧輝、鄭銀德等三人，係經向澎湖區漁會合法申
    請等情，有輸出勞務人員名單、台灣地區漁船在台灣地區離岸十二浬以外海域僱
    用大陸船員上船報告表及切結書等附卷可稽，此外，又查無積極證據證明被告有
    何航行至大陸地區及非法僱用大陸漁工之犯行，惟公訴人認被告此部分之犯行與
    上開論罪部分，有裁判上一罪之關係，本院不另為無罪之諭知。
據上論斷，應依刑事訴訟法第二百九十九條第一項前段，台灣地區與大陸地區人民關
係條例第七十九條第一項，刑法第十一條前段、第四十七條、第十六條，判決如主文
。
中    華    民    國      八十九      年      一        月    二十七    日
                            臺 灣 澎 湖 地 方 法 院 刑 事 庭
                                  法      官  吳    宏    榮
右正本證明與原本無異。
如不服本判決，應於判決送達後十日內，向本院提出上訴狀（須附繕本）。
中    華    民    國      八十九      年      一        月    二十八    日
                                  書  記  官  林    德    盛
臺灣地區與大陸地區人民關係條例第七十九條第一項：
違反第十五條第一款規定者，處五年以下有期徒刑、拘役或科或併科新臺幣五十萬元
以下罰金。


司法院資訊處製作；財團法人民間司法改革基金會備份。
